【裁判字號】    88,訴,643
【裁判日期】    890131
【裁判案由】    毒品危害防制條例
【裁判全文】
台灣台中地方法院刑事判決                          八十八年度訴字第六四三號
    公  訴  人  臺灣台中地方法院檢察署檢察官
    被      告  丁○○
    指定辯護人  本院公設辯護人己○○
右列被告因違反毒品危害防制條例案件，經檢察官提起公訴（八十七年度偵字第二一
七六四、二五○九○號），本院判決如左：
    主  文
丁○○連續轉讓第二級毒品，累犯，處有期徒刑壹年。
被訴販賣第二級毒品予甲○○、吳勝裕、及綽號「王媽媽」、「海怪」、「小黑」、
「張小姐」、「阿通」、「小潔」、「阿清」等年籍不詳之人部分及轉讓第二級毒品
予乙○○（即冒名劉源祥）部分均無罪。
    事  實
一、丁○○前於民國（下同）八十一年間因違反肅清煙毒條例案件，經台灣高等法院
    台中分院判處有期徒刑二年六月確定；又於八十二年間因偽造文書等罪經本院判
    處有期徒刑八月確定；再於八十四間因違反麻醉藥品管理條例案件，經本院判處
    有期徒刑七月確定，三案接續執行，指揮書執畢日期為八十六年九月十二日，於
    八十六年一月二十五日因縮短刑期假釋出監，縮刑期滿日為八十六年八月十三日
    。詎仍不知悔改，另於八十七年間再因違反肅清煙毒條例案件經本院判處有期徒
    刑三年二月確定，於發監執行前，明知安非他命為屬毒品危害防制條例第二條第
    二款所指之第二級毒品，不得轉讓他人施用，竟基於轉讓第二級毒品安非他命之
    概括犯意，於八十七年六月間起至同年八月中旬止，連續在台中市○○街一巷十
    九號戊○○住處，無償轉讓安非他命予戊○○二、三次（重量均不詳、每次均約
    可供施用一次）而供其施用（戊○○非法施用毒品部份由台灣台中地方法院檢察
    署檢察官另案偵辦）。嗣於八十七年十月六日警方持搜索票至台中市○區○○路
    五五號二樓搜索時，在上址樓下查獲乙○○（即冒名劉源祥者，由台灣台中地方
    法院檢察署檢察官另案偵辦），進而循線查獲上情。
二、案經南投縣警察局集集分局移送台灣台中地方法院檢察署檢察官偵查起訴。
    理  由
壹、轉讓第二級毒品安非他命予戊○○部分：
  一、訊據被告丁○○坦承有於右揭時地提供安非他命供戊○○施用之事實，與證人
      戊○○於本院審理中到庭結證稱曾在其住處，先後向被告拿取安非他命二、三
      次供施用等語，互核相符，被告之自白信與事實相符，應堪採信。戊○○於警
      詢中雖曾供稱其所施用之第二級毒品安非他命係向被告以每半錢約新台幣（下
      同）三千元之代價所購入，惟查，戊○○於警詢中固供稱自八十七年二月間起
      至同年十月初止向被告購買安非他命多次，然就其向被告購買毒品之地點、交
      易之方式均未詳為供明，已難僅憑戊○○警詢中之供述為認定被告犯罪之唯一
      證據；又戊○○於警詢中並供稱在台中市○區○○路五五號二樓七○六室所查
      扣之單據上所載之綽號「阿裕」、「阿成」二人亦均有向被告購買過毒品海洛
      因及安非他命云云，然綽號「阿裕」吳勝裕於偵查中堅決否認有向被告購買毒
      品之事實，綽號「阿成」甲○○於本院審理中亦堅稱未向被告購買毒品，並結
      證稱自八十六年八月間出獄後，未曾再施用過安非他命，參諸南投縣警察局集
      集分局於八十七年十一月六日持搜索票至甲○○原任職之萬家福搬家公司（台
      中市○區○○路一四五巷九二號）朱某所居住之房間內查扣得注射針筒、吸食
      器、含安非他命殘渣之塑膠袋等物後，經台灣台中地方法院檢察署檢察官於偵
      查中之八十八年二月三日、三月九日，分別命採甲○○之尿液送驗之結果，均
      無毒品反應，台灣台中地方法院檢察署檢察官並因而於八十八年三月三十日以
      八十八年度偵字第一四四三號為不起訴處分，有該不起訴處分書附卷可稽，戊○○警詢中之供述與事實是否相符，尤屬滋疑；而戊○○於偵查中則屢經傳喚
      未到，致無從就其於警詢中供述之正確性加以查究、驗證，嗣於本院審理中，
      經命戊○○以具結之方式保證其證述之正確性後，戊○○固坦承有自被告取得
      第二級毒品安非他命供施用之事實，惟堅決否認有向被告購買安非他命之事實
      ，堅稱被告僅無償提供安非他命供其施用，是尚難僅憑戊○○警詢中之供述，
      逕為認定被告有販賣毒品之證據。本件就被告有轉讓第二級毒品予戊○○施用
      部分，事證明確，被告犯行洵堪認定。
  二、核被告丁○○前開所為係犯毒品危害防制條例第八條第二項轉讓第二級毒品罪
      。公訴人認被告提供第二級毒品安非他命予戊○○施用，係基於營利之意圖而
      有取得利得，係犯毒品危害防制條例第四條第二項之販賣第二級毒品安非他命
      罪，起訴法條容有未洽，然被告交付毒品予戊○○施用之基本事實同一，起訴
      法條應予變更。被告轉讓前持有之低度行為，應為其後轉讓之高度行為所吸收
      ，不另論罪。又被告先後無償轉讓安非他命供戊○○施用之犯行，時間緊接，
      手法相同，觸犯構成犯罪要件相同之罪名，顯係基於概括犯意而為之，為連續
      犯，應依刑法第五十六條規定論以一罪，並加重其刑。再被告前於八十一年間
      因違反肅清煙毒條例案件，經台灣高等法院台中分院判處有期徒刑二年六月確
      定；又於八十二年間因偽造文書等罪經本院判處有期徒刑八月確定；再於八十
      四間因違反麻醉藥品管理條例案件，經本院判處有期徒刑七月確定，三案接續
      執行，指揮書執畢日期為八十六年九月十二日，於八十六年一月二十五日因縮
      短刑期假釋出監，縮刑期滿日為八十六年八月十三日，有本院被告全國前案紀
      錄表在卷可稽，其於五年以內再犯本件有期徒刑以上之罪，為累犯，應依刑法
      第四十七條之規定，遞加重其刑。爰審酌被告犯罪之動機、目的、手段、品行
      、轉讓第二級毒品安非他命之次數達三次，轉讓之數量非鉅，惟轉讓毒品供他
      人施用危害社會善良風氣，犯罪所生之損害非低，並犯罪後之態度等一切情狀
      ，量處如主文所示之刑，以示懲儆。
貳、被訴轉讓第二級毒品予乙○○（即冒名劉源祥）部分、被訴販賣第二級毒品予甲○○、吳勝裕、及綽號「王媽媽」、「海怪」、「小黑」、「張小姐」、「阿通
    」、「小潔」、「阿清」等年籍不詳之人部分：
  一、公訴意旨略以：被告丁○○另基於轉讓第二級毒品安非他命之犯意，於八十七
      年十月四日下午八時許，在台中市○區○○路五五號七○六室租住處，無償提
      供第二級毒品安非他命予乙○○（即冒名劉源祥者）施用。又基於販賣第二級
      毒品安非他命之概括犯意，自八十七年二月間起至同年十月初止，連續在台中
      市○區○○路五五號二樓七○六室租住處或其他不詳地點，以每小包（重約半
      錢）新台幣（下同）三千元之價格，販賣第二級毒品安非他命予甲○○、吳勝
      裕、及綽號「王媽媽」、「海怪」、「小黑」、「張小姐」、「阿通」、「小
      潔」、「阿清」等年籍不詳之人施用，先後多次。因認被告另犯毒品危害防制
      條例第八條第二項轉讓第二級毒品罪嫌、第四條第二項販賣第二級毒品罪嫌。
  二、公訴人認被告丁○○有前開轉讓及販賣第二級毒品安非他命之犯行，無非以右
      開事實業據證人乙○○（即冒名劉源祥者）、戊○○、劉光堂分別於警訊中指
      證明確，並有在被告租住處所查扣之安非他命一小包、電子秤乙台，分裝袋三
      包及帳單三紙為證，而查扣之帳單上之筆跡經鑑定結果，與被告之筆跡相符等
      語，為其論據。訊據被告丁○○堅決否認有轉讓第二級毒品安非他命予乙○○
      及販賣第二級毒品安非他命之犯行，並辯稱並不認識乙○○，且台中市○區○○路五五號七○六室僅租住至八十七年九月止，扣案之安非他命、電子秤、分
      裝袋等均非其所有，扣案之帳單三紙則係其賣礦泉水之帳單等語。
  三、按犯罪事實應依證據認定之，無證據並得推定其犯罪事實，且不能證明被告犯
      罪者，應諭知無罪之判決，刑事訴訟法第一百五十四條、第三百零一條第一項
      分別定有明文。又認定不利於被告之事實，須依積極證據，茍積極證據不足為
      不利於被告事實之認定時，即應為有利於被告之認定，更不必有何有利之證據
      （最高法院三十年度上字第八一六號判例參照）。經查：
    （一）查乙○○（即冒名劉源祥者）於警詢及偵查初訊時，固均供稱有至綽號「
          阿文」處施用安非他，「阿文」並曾無償提供安非他命供其施用，惟查李
          宗栓係於八十七年十月六日十五時三十分許在台中市○區○○路五五號前
          為警查獲，後再會同屋主於同日十六時許至被告租住處搜索，搜索時被告
          並不在場，乙○○係依據警方所提供之口卡指認被告即為「阿文」，是李
          宗栓所稱綽號「阿文」之人是否即為被告，即有究明之必要，而於偵查中
          ，經檢察官命乙○○當庭指認被告，乙○○則明確指稱其所稱之「阿文」
          並非被告，被告亦當庭指認供稱並不認識當時冒名劉源祥之乙○○，互核
          相符，是乙○○於警詢及偵查初訊時之供述要不足為認定被告犯罪之證據
          ，而本案除乙○○於警詢及偵查初訊時之供述外，並無其他積極證據足資
          證明被告確曾有無償提供第二級毒品安非他命予乙○○施用之事實，是被
          告此部份之犯行乃屬不能證明，因公訴人就此部分與前開論罪科刑部分係
          以數罪提起公訴，故應就公訴意旨所訴被告轉讓第二級毒品安非他命予李
          宗栓部分犯行另為無罪之諭知，併此敘明。
    （二）再公訴意旨據以指被告有販賣第二級毒品安非他命犯行之證據中，其中陳
          玉美之供述尚有瑕疵可指，不足為認定被告有販賣第二級毒品安非他命犯
          行之證據，已詳如前述，而在被告原租住處所查扣之帳單三張，其上之筆
          跡經鑑定結果固認與被告偵查中當庭書寫之筆跡相符，然其上所載綽號「
          阿裕」吳勝裕、綽號「阿成」甲○○經傳喚到庭，均堅詞否認曾向被告購
          買毒品，甲○○並經採尿液送鑑驗後，查無施用毒品之事實，亦不足為被
          告有販賣毒品犯行之證據，復詳如前述，而該帳單上所載綽號「小黑」陳
          水明則於警詢中即供明不曾施用毒品，亦未曾向被告購買毒品，不知帳單
          上為何會有其名，於偵查中仍為同一供述；綽號「阿通」之劉光堂於警詢
          、偵查中則亦否認即為該帳單上所載之「阿通」，並供稱不曾施用毒品，
          是該帳單上所記載之人名、金額等，是否確係被告販賣毒品之記載，顯非
          無疑，而該帳單上所載之綽號「王媽媽」、「海怪」、「張小姐」、「小
          潔」、「阿清」等人究係何人，則迄未能查悉，尤不足為上開帳單上所記
          載之人即為被告販賣毒品交易對象之證據，雖被告辯稱該上開帳單係其販
          賣礦泉水、茶葉所記之帳，而礦泉水、茶葉均不可能以「半錢」、「一錢
          」為計數單位，更不可能「半錢」價格高達三千元以上，被告所辯固有與
          常情不符之處，然究不得僅以被告所辯與常情不符，即逕行推定上開帳單
          即為被告販賣毒品所紀錄之帳單。另八十七年十月六日警方持搜索票至台
          中市○區○○路五五號二樓七○六室雖另查獲安非他命、分裝袋、電子秤
          等物品，惟被告則否認該等物品為其所有，並辯稱上址其僅租住至同年九
          月止等語；查被告自八十七年七月一日起，向丙○○○承租上址房屋，惟
          並未住至契約書所約定之租期屆滿，僅住一、兩個月，僅收過兩次租金，
          不知女兒有代收八十七年九月份租金等情，業據證人即上址房屋出租人洪
          廖美華到庭結證明確，而丙○○○結證所述又與卷附租賃契約書租金收領
          表之記載相符，並與被告所辯相符，洵堪採信，被告既僅租住上址房屋至
          八十七年九月止，則警方嗣於八十七年十月六日前往上址搜索時所查扣之
          物品是否確屬被告所有，亦非無探究之餘地，而本案除乙○○於為警查獲
          時，於警詢中曾推測稱上開物品應該都是被告所有外，並無其他積極證據
          足資證明扣案物品均屬被告所有，從而，扣案物品亦不足為被告確有販賣
          毒品犯行之證據。基上所述，公訴意旨指被告有販賣第二級毒品安非他命
          予甲○○等人之犯行部分，亦屬不能證明。按檢察官以被告涉犯甲、乙兩
          罪，且認二罪間有連續犯之裁判上一罪關係提起公訴，惟該二罪客觀上顯
          無罪名或犯罪構成要件相同，而得成立連續犯之情形時，法院仍應依數罪
          併罰處理，不受檢察官見解之拘束，此時，如甲罪部分成立犯罪，乙罪部
          分則否，即應分別為科刑及無罪之諭知。又如甲罪部分成立犯罪，惟應變
          更起訴法條，乙罪部分則不成立犯罪，因甲罪部分變更起訴法條後，其罪
          名與檢察官對乙罪部分之起訴罪名已有不同，犯罪構成要件亦異，則客觀
          上二罪間亦無連續犯之一罪關係，仍應回歸數罪併罰之原則，分別為科刑
          及無罪之諭知（最高法院八十四年度台上字第一九二號判決意旨參照）。
          本案檢察官係以被告涉犯連續販賣第二級毒品安非他命予戊○○、甲○○
          、吳勝裕、及綽號「王媽媽」、「海怪」、「小黑」、「張小姐」、「阿
          通」、「小潔」、「阿清」等年籍不詳之人，而以連續販賣第二級毒品罪
          之裁判上一罪提起公訴，而經本院審理後，就被告提供第二級毒品安非他
          命供戊○○施用部分，認係犯毒品危害防制條例第八條第二項轉讓第二級
          毒品罪，起訴法條應予變更，就檢察官起訴被告販賣第二級毒品安非他命
          予甲○○、吳勝裕、及綽號「王媽媽」、「海怪」、「小黑」、「張小姐
          」、「阿通」、「小潔」、「阿清」等年籍不詳之人部分，認犯罪尚屬不
          能證明，已如前述，而販賣第二級毒品罪與轉讓第二級毒品罪，二者罪名
          及犯罪構成要件均不相同，無成立連續犯之餘地，依上揭說明，自應就被
          告轉讓第二級毒品安非他命予戊○○施用部份為論罪科刑之判決；就檢察
          官起訴被告販賣第二級毒品安非他命予甲○○、吳勝裕、及綽號「王媽媽
          」、「海怪」、「小黑」、「張小姐」、「阿通」、「小潔」、「阿清」
          等年籍不詳之人部分，為被告無罪之諭知。
據上論斷，應依刑事訴訟法第二百九十九條第一項前段、第三百條、第三百零一條第
一項，毒品危害防制條例第八條第二項，刑法第十一條前段、第五十六條、第四十七
條，判決如主文。
中        華        民        國    八十九    年    一    月    三十一  日
                                臺灣臺中地方法院刑事第二庭
                                    法  官  呂麗玉
右正本證明與原本無異。
如不服本判決，應於判決送達後十日內向本院提出上訴狀，上訴於臺灣高等法院臺中
分院( 須附繕本 )。
                                    書記官
中        華        民        國    八十九    年    二    月      二    日
附錄：
毒品危害防制條例第八條第二項
轉讓第二級毒品者，處六月以上五年以下有期徒刑，得併科新臺幣七十萬元以下罰金
。


司法院資訊處製作；財團法人民間司法改革基金會備份。
